【裁判字號】    89,交上易,197
【裁判日期】    890906
【裁判案由】    過失致死
【裁判全文】
臺灣高等法院刑事判決                          八十九年度交上易字第一九七號
    上  訴  人
    即  被  告  甲○○
    選任辯護人  林美倫
右上訴人因過失致死案件，不服臺灣士林地方法院八十九年度交易字第三二號，中華
民國八十九年三月九日第一審判決（起訴案號：臺灣士林地方法院檢察署八十八年度
偵字第八○八二、一二五一四號）提起上訴，本院判決如左：
    主  文
原判決撤銷。
甲○○無罪。
    理  由
一、公訴意旨略以：上訴人即被告甲○○於民國八十八年五月二十九日十六時三十分
    許，騎乘ＭＥＩ─二二一號機車後載徐薇，沿臺北市○○區○○路三段往市區方
    向行駛，途經至善路三段雙溪幹一一九號電線桿前路段時，應注意依該路段規定
    每小時四十公里以下之速限行駛，且欲超越前車時，須先按鳴喇只二單響或變換
    燈光，待前車減速靠邊或以手勢或亮右方向燈，表示允讓後，後車始得超越，並
    應注意車前狀況，隨時採取必要之安全措施，以避免危險之發生，依當時情形，
    又無不能注意之情事，竟疏未注意，猶以超越該路段四十公里之速限，以每小時
    六十公里之高速行駛，復未按鳴喇叭或變換燈光，待前車表示允讓後，即貿然前
    行由吳嘉裕駕駛，暫停路中準備迴轉之ＥＳ─九○○二號小客車左側超越，終因
    吳嘉裕亦疏未注意左後方來車即貿然左轉，甲○○避煞不及，撞及ＥＳ─九○○
    二號小客車之左前葉子板後，失控倒地，使後載之徐薇顱內出血，呼吸衰竭，送
    醫不治死亡，因認被告涉犯刑法第二百七十六條第一項之過失致死罪嫌等情。
二、公訴人認被告涉犯前開犯嫌，無非係以被告自白時速六十公里，且有相驗筆錄、
    驗斷書、相驗屍体證明書、照片、道路交通事故調查報告表為證，而認定被告超
    速、疏未注意車前狀況、並於超越前車時，未鳴按喇叭或變換燈光，待前車減速
    靠邊或以手勢或亮右方向燈表示允讓後，即行超越所致，資為論據。被告則堅決
    否認其有前揭犯行，辯稱：被告警訊筆錄時速六十公里之自白，係夜間詢問，且
    未告知得選任辯護人，其自白不具證據能力，且無補強證據；吳嘉裕果如其所言
    係在內側車道，則最小迴車距離十點二公尺計，單向車道寬僅七點三公尺，不可
    能完成迴車動作，其聲請覆議狀不實，覆議意見書之可信度堪疑；被告機車在前
    引導同學跟車，不可能太快，各車時速應相差不多，證人張淙閔證稱被告時速四
    十公里；被告信賴小客車不致突然違規迴車，應無疏於注意車前狀況之過失；被
    告係直行車輛，與小客車並非同一車道，且吳嘉裕係靜止於道路右側，而非行進
    中，被告即非超車等語。
三、按犯罪事實應依證據認定之，無證據不得推定其犯罪事實；不能證明被告犯罪或
    其行為不罰者，應諭知無罪之判決，刑事訴訟法第一百五十四條、第三百零一條
    第一項分別定有明文。經查：
（一）自道路交通事故調查報告表以觀，現場雖因新舖路面而尚未畫有標線，惟自散
      落物之分布及被告機車彈落在相當於來車道上，及散落物因被告車彈向來車道
      而自被告所遵行相當於內側車道起散往來車道，足證撞及點在相當於內側車道
      處。又自卷附照片以觀，吳嘉裕之自用小客車係左前葉子板遭撞，且其於偵查
      中坦承係迴轉遭撞，則吳車應係自相當於外側車道迴轉，蓋若係自內側車道迴
      轉則車頭一轉即入來車道，則左前葉子板遭撞，其散落物起點不可能始自內側
      車道，且內側車道迴轉，被告應係追撞該自用小客車之車尾或左後側，而非左
前側。吳車既係自相當於外側車道迴轉入相當於內側車道，則被告在迴轉之前
      ，究係處於停靠接近路邊之靜止狀態，抑係直行中，已無關宏旨，均不能據以
      認定被告有過失。
（二）又自道路交通事故調查報告表以觀，現場並無機車煞車痕。按騎機車者，若將
      與小客車相撞，係攸關個人生死傷亡之事，本能反應必然煞車，既未煞車，足
      證係吳車突然迴轉，致被告來不及煞車，無從防範致肇事。目擊證人張淙閔於
      警訊時證稱：「自小客車突然向左方切出來，擋在甲○○的機車前。」等語（
      見相卷八十八年六月一日筆錄）。是被告所辯伊未疏於注意車前狀況，係吳車
      突然違規迴車等語，應屬可採。
（三）吳車既係自相當於外側車道迴轉，則與行駛在相當於內側車道之被告機車不在
      同一車道，吳車即非同一車道之前車，被告係屬前方無車之直行狀態，與超車
      有間，自無鳴按喇叭或變換燈光之義務。按汽車迴車前，應暫停並顯示左轉燈
      光或手勢，看清無往來車輛，始得迴轉，道路交通安全規則第一百零六條第五
      款定有明文。本案肇事原因應係吳嘉裕迴轉時未暫停看清無往來車輛，或雖暫
      停但未看清無往來車輛，即行迴轉所致。台北市車輛行車事故鑑定委員會鑑定
      意見書亦認定係吳嘉裕迴車前未注意來往車輛，而未認定被告有過失。
（四）被告固於八十八年五月二十九日二十時十五分許在醫院警訊時自白時速六十公
      里，惟辯稱係警方要其交待數字等語。經查被告確於同日十七時許在醫院初訊
      時就肇事當時行車速率多少，答稱：「不知道。」等語，有交通事故談話紀錄
      表在卷可稽，且事出突然，不及煞車情形下，被告確無空檔看行車速率表，其
      警訊自白六十公里，確有可能如其所言係警方要其交待數字。況跟車在後之證
      人張淙閔於警訊時證稱：「當時我們的車速約為四十公里左右。」等語（見相
      卷八十八年六月一日筆錄）。是尚難徒憑被告先後不一之供述，別無補強證據
      ，遽認被告有超速之情形。覆議意見書認定被告超速，有違證據法則，自無可
      採。
四、此外復查無其他積極事證，足認被告有何過失，既不能證明被告犯罪，即應為無
    罪之諭知，原審予以論罪科刑，即有未洽。被告上訴否認過失，為有理由。自應
    由本院予以撤銷改判如主文第二項所示。
據上論斷，應依刑事訴訟法第三百六十九條第一項前段、第三百六十四條、第三百零
一條第一項判決如主文。
本案經檢察官呂丁旺到庭執行職務。
中      華      民      國    八十九    年      九      月      六      日
                              臺灣高等法院刑事第二十四庭
                                  審判長法  官  陳  貽  男
                                        法  官  陳  憲  裕
                                        法  官  聶  齊  桓
右正本證明與原本無異。
不得上訴。
                                        書記官  陳  思  云
中      華      民      國    八十九    年      九      月      七      日


司法院資訊處製作；財團法人民間司法改革基金會備份。
